臺灣臺中地方法院刑事判決　　　　　　　　　　　　九十二年度訴字第二六一九號
　　公　訴　人　臺灣臺中地方法院檢察署檢察官
　　被　　　告　丙○○
　　指定辯護人　本院公設辯護人己○○
右列被告因偽造有價證券案件，經檢察官提起公訴（九十二年度偵字第三七八號）
，本院判決如左：
    主    文
丙○○連續意圖供行使之用，而偽造有價證券，累犯，處有期徒刑肆年。
如附表壹所示偽造之支票玖紙均沒收。
    犯罪事實
一、丙○○曾於民國八十七年間，因竊盜案件，經臺灣臺北地方法院以八十七年度易
    字第一二四九號判處有期徒刑六月，並經臺灣高等法院以八十七年度上易字第五
    八五一號駁回上訴確定，甫於八十八年六月八日執行完畢（續再執行另案拘役三
    十日，至八十八年七月八日始出獄）；竟仍不知悔改，於九十年五月二十八日凌
    晨一時許，夥同姓名年籍均不詳綽號「阿猴」、「眼鏡」、「臭抽」及「白仔」
    等四名成年男子，共同基於意圖為自己不法所有之犯意聯絡，至彰化縣彰化市○○路○段九一號辛○○所經營之「衛兵企業社」內，由丙○○在外把風，其餘四
    人入內竊取辛○○所持有付款銀行為第七商業銀行彰美分行，發票人為辛○○之
    空白支票簿一本（內有支票票號ＳＺ0000000至ＳＺ0000000號，
    共計九十四張支票）及包括如附表貳所示印文內容之印章數顆等物（此部分竊盜
    罪嫌，業經臺灣彰化地方法院以九十年度易字第一八一一號判決免訴，並經臺灣
    高等法院臺中分院上訴駁回確定），渠等得手後，丙○○即分得前揭空白支票簿
    一本及含如附表貳所示印文內容之印章數顆。詎丙○○分得上開物品後，為僱工
    興建廟宇及捐款廟方，竟另行起意，並基於意圖供行使之用之概括犯意，連續在
    如附表壹所示之偽造地點，以偽填發票日、發票金額，並盜蓋如附表壹盜蓋之印
    文欄所示之印文於發票人欄之方式，偽造如附表壹所示之支票共九紙，並於附表
    壹所示之行使時間、行使地點持以行使，交付與如附表壹所示之行使對象，供給
    付工資或捐款使用。嗣於九十年六月九日下午二時十分許，在彰化縣芳苑鄉○○
    路○○段福海宮前，丙○○因騎乘贓車為警查獲，並扣得前揭竊取辛○○所有之
    空白支票簿一本（內餘八十五張支票，支票號碼ＳＺ0000000至ＳＺ00
    00000號、ＳＺ0000000至ＳＺ0000000號）及如附表貳編號
    一至五所示之印章五顆，經追查後始知上情。
二、案經臺灣彰化地方法院檢察署檢察官自動檢舉簽分呈請臺灣高等法院臺中分院檢
    察署檢察長核轉臺灣臺中地方法院檢察署檢察官偵查起訴。
    理    由
一、右揭犯罪事實，業據被告丙○○於本院審理時坦承不諱，核與被害人即證人辛○○、丁○○、庚○○、戊○○、乙○○○、甲○○等人於本院審理時證述之情節
    相符，且被告係盜用前所分得之贓物即扣案印章「吳月華」、「吳月華印」蓋於
    如附表壹編號八、九所示支票之發票人欄等情，有法務部調查局九十三年度五月
    十一日調科貳字第０九三００一八四六七０號鑑定通知書一份在卷足稽，又被告
    偽造之如附表壹編號一至七所示支票之正、反面影本及退票理由單，亦有第七商
    業銀行九十三年六月十五日七彰美字第五三八八號函檢附在卷（即支票號碼ＳＺ
    0000000號、ＳＺ0000000號、ＳＺ0000000號及ＳＺ00
    00000號支票正、反面影本及支票號碼ＳＺ0000000至ＳＺ０二三八
    ０九號、ＳＺ0000000號、ＳＺ0000000號、ＳＺ0000000
    號支票退票理由單）及證人庚○○提出（即支票號碼ＳＺ0000000號及Ｓ
    Ｚ0000000號支票正、反面影本）附卷可考，此外，復有被害人辛○○所
    有之空白支票簿一本（內餘八十五張支票，支票號碼ＳＺ0000000至ＳＺ
    0000000號、ＳＺ0000000至ＳＺ0000000號）及如附表貳
    編號一至五所示之印章五顆扣案足稽；又被告與姓名年籍均不詳綽號「阿猴」、
    「眼鏡」、「臭抽」及「白仔」等四名成年男子，共同至彰化縣彰化市○○路○
    段九一號辛○○所經營之「衛兵企業社」內行竊時，被告丙○○係在外把風，就
    渠四人行竊前揭空白支票簿及印章數顆之行為，於竊盜當時並不知情，而係分得
    該些物品後，因為僱工興建廟宇及捐款廟方，始另行起意，意圖供行使之用，而
    自行偽造如附表壹所示九紙支票，是其前揭所參與之竊盜行為與事後偽造支票之
    行為，應無裁判上一罪之牽連關係，堪認係另行起意；本件事證明確，被告犯行
    洵堪認定。另公訴人指被告於前揭空白支票簿中票號不詳之三紙支票上，偽填發
    票日、偽蓋上前揭竊得之「吳月華」印章及偽填上面額為新臺幣（下同）十五萬
    元二張、十七萬元一張等金額後，在臺中市東海大學附近之學人眼鏡行，以前揭
    三紙票號不詳之支票向詹春柏行使，以充當購買貨物之訂金，因詹春柏向銀行徵
    信，查知該三紙支票已經掛失止付，為有問題之票據，即當場將該三紙支票撕毀
    等語，經查，被害人辛○○遭竊之該本空白支票簿中僅餘有支票號碼ＳＺ000
    0000至ＳＺ0000000號九十四張支票，而曾遭提示退票之支票有支票
    號碼ＳＺ0000000至ＳＺ0000000、ＳＺ0000000、ＳＺ0
    000000、ＳＺ0000000號六紙，另證人庚○○於提示支票號碼ＳＺ
    0000000號支票遭退票後，隨即亦將九十年六月四日存入銀行提示之支票
    號碼ＳＺ0000000號支票領回，是扣除本件已扣案之支票及經提示遭退票
    之支票後，僅有支票號碼ＳＺ0000000、ＳＺ0000000號二紙支票
    未見，此部分因查無證據證明被告有加以偽造之犯行，被告又辯稱已撕毀等語，
    是公訴人前指被告曾偽造票號不詳之三紙支票交付詹春柏行使等情，顯係被告為
    警查獲後，為卸責所編纂之詞，與事實不符，不足憑採，附此敘明。
二、按有價證券係以實行券面所表彰之權利時，必須占有該券為特質。支票上權利之
    移轉及行使，與其占有支票有不可分離之關係，一旦喪失占有，非依法定程序，
    不得享有支票上之權利，是支票自屬有價證券之一種。被告丙○○以偽填發票日
    、發票金額、及盜用「吳月華」、「吳月華印」、「黃暐斌」、「衛兵行」、「
    衛兵企業社」印章於支票發票人欄之方式，偽造如附表壹所示之支票共九紙，並
    將偽造之如附表壹編號一至七所示支票持以行使，交付與如附表壹編號一至七所
    示之行使對象，供給付工資或捐款之用，核其所為，係犯刑法第二百零一條第一
    項之偽造有價證券罪。被告盜用「吳月華」、「吳月華印」、「黃暐斌」、「衛
    兵行」、「衛兵企業社」印章、印文之行為，為偽造有價證券之階段行為，其偽
    造有價證券後復持以行使，行使之輕度行為應為偽造之重度行為所吸收，均不另
    論罪。又行使偽造有價證券以詐取財物或不法利益，其取得財物或不法利益之行
    為，原已包含於該行使偽造有價證券行為之內，並不另成立詐欺罪名；被告持附
    表壹編號一至七所示之支票七紙，用以給付工資或捐款，均不構成詐欺罪名，附
    此說明。被告先後數次偽造有價證券犯行，時間緊接、方法相同，觸犯構成要件
    相同之罪名，顯係基於概括犯意反覆為之，為連續犯，依刑法第五十六條規定，
    以一罪論，並加重其刑。被告就如附表壹編號一至七所示支票之偽造有價證券犯
    行，公訴意旨雖未論及，然與前開起訴部分有連續犯裁判上一罪關係，本為起訴
    效力所及，本院自應併予審理。又被告曾於八十七年間，因竊盜案件，經臺灣臺
    北地方法院以八十七年度易字第一二四九號判處有期徒刑六月，並經臺灣高等法
    院以八十七年度上易字第五八五一號駁回上訴確定，甫於八十八年六月八日執行
    完畢（續再執行另案拘役三十日，至八十八年七月八日始出獄），其於五年以內
    再犯本件有期徒刑以上之罪，為累犯，應依刑法第四十七條規定加重其刑，並遞
    加重之。爰審酌被告素行不良，有其前科紀錄在卷足參，其犯罪動機在於偽造他
    人支票用以給付工資或捐款使用，其犯行足以紊亂金融秩序及交易安全，對社會
    經濟及被害人等之危害非輕，又被告犯後於警詢、偵查中及本院行準備程序時均
    飾詞狡辯否認犯行，嗣證人等於本院審理時指證被告犯行，被告見無所遁形始坦
    承犯行，未見悔意，態度非屬良好等一切情狀，量處如主文所示之刑，以示懲儆
    。如附表壹所示之支票九紙，均係偽造之有價證券，而如附表壹編號一至七所示
    支票，雖均未扣案，然既無積極證據證明業已滅失，爰依刑法第二百零五條規定
    ，宣告沒收。
三、公訴意旨另以：被告丙○○基於意圖供行使之用之概括犯意，於九十年五月底某
    日，在其位於臺中縣龍井鄉○○路水裡港巷三十九號住處，於前揭竊得空白支票
    簿中之支票票號ＳＺ0000000號，偽填上發票日、並偽蓋上前揭竊得之「
    吳月華」印章及偽填上發票金額（二十五萬元），然未將之持向他人行使，而一
    直收藏於身上，認此部分亦涉有偽造有價證券犯行云云。然查，支票票號ＳＺ0
    000000號支票上，被告僅記載發票日（九十年六月十五日）及票面金額（
    二十五萬元），有該紙支票正本扣案足稽，被告於支票正面之發票人欄並未為任
    何記載或蓋用任何印文，是該紙支票於票據法規定之應記載事項既尚未完成，難
    認具有有價證券之性質；又該未完成應記載事項之支票，於性質上雖屬私文書，
    惟按刑法第二百十條之偽造私文書罪，以無制作權人而冒用他人名義制作該文書
    為構成要件，是被告既未於發票人欄為任何記載，應認無冒用他人名義而偽造該
    紙支票之犯行，故亦不符刑法第二百十條之偽造私文書罪；公訴人認被告此部分
    涉有偽造有價證券罪即有未合，此外復查無其他證據證明被告確有公訴人所指此
    部分之犯行，惟公訴意旨認此部分與前揭論罪科之偽造有價證券罪間有連續犯關
    係，屬裁判上之一罪，爰不另為無罪之諭知。
據上論斷，應依刑事訴訟法第二百九十九條第一項前段，刑法第五十六條、第二百零
一條第一項、第四十七條、第二百零五條，罰金罰鍰提高標準條例第一條前段，判決
如主文。
本案經檢察官李斌到庭執行職務。
中      華      民      國    九十三    年     十一     月    二十五    日
                              臺灣臺中地方法院刑事第十三庭
                                  審判長  法  官  許  旭  聖
                                          法  官  陳  可  薇
                                          法  官  許  月  馨
右正本證明與原本無異。
如不服本判決，應於判決送達後十日內向本院提出上訴狀，上訴於臺灣高等法院臺中
分院( 須附繕本 )。
                                          書記官
中      華      民      國    九十三    年     十一     月    二十五    日
附錄法條：
中華民國刑法第二百零一條：
意圖供行使之用，而偽造、變造公債票、公司股票或其他有價證券者，處三年以上十
年以下有期徒刑，得併科三千元以下罰金。
行使偽造、變造之公債票、公司股票或其他有價證券，或意圖供行使之用，而收集或
交付於人者，處一年以上七年以下有期徒刑，得併科三千元以下罰金。
【附表壹】
┌──┬──────────┬──────────┬────┬────┐
│編號│支    票    號    碼│行    使    時    間│行使對象│盜蓋之印│
│    │發      票        日│行    使    地    點│行使目的│文      │
│    │發票金額 （新臺幣） │偽    造    地    點│提示付款│        │
│    │                    │                    │人      │        │
├──┼──────────┼──────────┼────┼────┤
│ 一 │ＳＺ0000000號│九十年六月五日      │丁○○  │吳月華  │
│    │九十年六月五日      │彰化市茄冬王廟      │給付工資│        │
│    │十萬元              │同右    │丁○○  │        │
│    │                    │                    │        │        │
├──┼──────────┼──────────┼────┼────┤
│ 二 │ＳＺ0000000號│均同右              │同右    │吳月華  │
│    │九十年六月五日      │                    │同右    │        │
│    │三十萬元            │                    │同右    │        │
│    │                    │                    │        │        │
├──┼──────────┼──────────┼────┼────┤
│ 三 │ＳＺ0000000號│九十年六月五日      │庚○○  │同右    │
│    │九十年六月五日      │彰化縣和美鎮嘉興宮  │捐款    │        │
│    │六十萬元            │同右                │庚○○  │        │
├──┼──────────┼──────────┼────┼────┤
│ 四 │ＳＺ0000000號│九十年六月四日      │同右    │同右    │
│    │九十年六月二十七日  │臺北縣九份代天府    │捐款    │        │
│    │一百八十八萬元      │同右                │嘉興宮管│        │
│    │                    │                    │理委員會│        │
│    │                    │                    │        │        │
├──┼──────────┼──────────┼────┼────┤
│ 五 │ＳＺ0000000號│九十年六月五日      │陳寶能  │同右    │
│    │九十年六月五日      │彰化縣和美鎮嘉興宮  │給付工資│        │
│    │十萬元              │同右                │鴻華神轎│        │
│    │                    │                    │彫刻廠負│        │
│    │                    │                    │責人陳水│        │
│    │                    │                    │出      │        │
├──┼──────────┼──────────┼────┼────┤
│ 六 │ＳＺ0000000號│均同右              │同右    │同右    │
│    │九十年六月五日      │                    │同右    │        │
│    │十萬元              │                    │同右    │        │
├──┼──────────┼──────────┼────┼────┤
│ 七 │ＳＺ0000000號│九十年六月九日前某日│甲○○  │衛兵行  │
│    │九十年六月十二日    │彰化縣二林鎮某茶藝店│給付工資│黃暐斌  │
│    │十萬元              │同右                │乙○○○│        │
│    │                    │                    │        │        │
├──┼──────────┼──────────┼────┼────┤
│ 八 │ＳＺ0000000號│已偽造完成但尚未行使│無      │衛兵企業│
│    │九十年六月二十七日  │（扣案證物）        │預供給付│社（四方│
│    │三十八萬六千五百元  │偽造地點係臺中縣龍井│車款    │章）、吳│
│    │                    │鄉○○村○○路水裡港│無      │月華印  │
│    │                    │巷三九號            │        │        │
├──┼──────────┼──────────┼────┼────┤
│ 九 │ＳＺ0000000號│均同右              │無      │衛兵企業│
│    │九十年六月十五日    │                    │預供給付│社（四方│
│    │二十五萬元          │                    │車款    │章）、吳│
│    │                    │                    │無      │月華    │
└──┴──────────┴──────────┴────┴────┘
【附表貳】竊得印章之印文內容
一、衛兵企業社統一發票專用章（扣案）
二、吳月華印（四方章，扣案）
三、吳月華（四方章，扣案）
四、黃暐斌（四方章，扣案）
五、吳月華（四方章，扣案）
六、衛兵行（長條章，未扣案）
七、衛兵企業社（長條章，未扣案）
八、衛兵企業社（四方章，未扣案）
